臺灣高等法院臺南分院刑事裁定　　　　　 96年度抗字第192號
抗　告　人　甲○○
上列抗告人因宣告沒收物案件，不服臺灣雲林地方法院中華民國
96年6月22日裁定（96年度聲字第545號）提起抗告，本院裁定如
下：
    主  文
抗告駁回。
    理  由
一、本件抗告意旨略以：抗告人即被告甲○○係臺西鄉泉州府主
    委，被告乃代表泉安府收受吳連丁捐助泉安府之捐款，而非
    以抗告人名義收受捐助款，故該捐助款之所有人係泉安府而
    非抗告人，原裁定以扣案新台幣（下同）80萬元為抗告人所
    有，即與事實有違，且犯罪所得之物以屬於犯人所有始得沒
    收，而扣案現金80萬元既非抗告人所有，原裁定諭知沒收，
    適用法律即有違誤，爰提出抗告，請求撤銷原裁定云云。
二、原裁定略以：
　(一)按刑事訴訟法第253條之1檢察官為緩起訴之處分者，對供犯
  　罪所用、供犯罪預備或因犯罪所得之物，以屬於被告者為限
    ，得單獨聲請法院宣告沒收，刑事訴訟法第259條之1定有明
    文。
　(二)被告甲○○前因違反選舉罷免法案件，業經台灣雲林地方法
    院檢察署檢察官以95年度選偵字第18號、95年偵字3536號緩
    起訴處分確定。另案被告吳連丁係雲林縣第18屆臺西鄉泉州
    村村長候選人，假借捐助，交付賄賂新臺幣（下同）60萬、
    20萬（共80萬元）與選舉區內泉安府主委甲○○，以換取泉
    安府信徒支持之期約。甲○○嗣後為掩人耳目，復將之於95
    年4月6日、5月14日（聲請書誤載為4月14日）存入其岳父丁
    武通雲林縣臺西鄉農會帳號0000000帳戶之內，故核被告甲
    ○○寄放在丁武通上開帳戶內之80萬元存款，為被告甲○○
    所有且屬犯罪所得之物，業據其供承在案，自應依刑事訴訟
    法第259條之1之規定宣告沒收。
三、按公職人員選舉罷免法第90條之一第3項固規定預備或用以
    行求期約或交付之賄賂，不問屬於犯人與否，沒收之。但
　　如其賄賂已交付與有投票權之人收受，因收受者係犯刑法第
  　143條第1項之投票受賄罪，其收受之賄賂應依同法條第2項
    之規定沒收之，如全部或一部不能沒收時，追徵其價額。故
    犯投票行賄罪者，其已交付之賄賂，自應依刑法第143條第
    2項之規定，於其對向共犯所犯投票受賄罪之從刑宣告追徵
    、沒收，不得再依上開規定沒收。其對向共犯所犯刑法第
    143條第1項之投票受賄罪，倘經檢察官依刑事訴訟法第253
    條規定，為職權不起訴處分；或依同法第253條之1規定，為
    緩起訴處分，上揭已交付予對向共犯之賄賂，亦應由檢察官
    依同法第259條之1規定，聲請法院對該對向共犯宣告沒收，
    仍不得依公職人員選舉罷免法第90條之1第3項規定，對犯投
    票行賄罪或預備犯投票行賄罪之被告宣告沒收。（最高法院
    95年度台上字第2407號判決參照）
四、經查被告甲○○前因違反刑法第143條投票行賄罪案件，業
    經台灣雲林地方法院檢察署檢察官以95年度選偵字第18號、
    95 年偵字3536號緩起訴處分確定，有緩起訴處分書在卷可
    參，又另案被告吳連丁係雲林縣第18屆臺西鄉泉州村村長候
    選人，假借捐助，交付賄賂新臺幣（下同）60萬、20萬（共
    80萬元）與選舉區內泉安府主委甲○○，以換取泉安府信徒
    支持之期約。甲○○嗣後為掩人耳目，復將之於95年4月6日
    、5 月14日（聲請書誤載為4月14日）存入其岳父丁武通雲
    林縣臺西鄉農會帳號0000000帳戶之內，故核被告甲○○寄
    放在丁武通上開帳戶內之80萬元存款，為被告甲○○所有且
    屬犯罪所得之物，業據其自承在案，從而揆諸前揭判決意旨
    ，自應依刑事訴訟法第259條之1之規定予以宣告沒收。
五、被告甲○○雖辯稱該80萬元之捐助款之所有人係泉安府而非
    抗告人云云，然查泉安府有獨立之帳戶，業據被告自承在卷
    ，又該80萬元之賄款係交付予甲○○收受後，並未存入泉安
    府之帳戶，而係存入訴外人即其岳父丁武通之帳戶內已如前
    述，亦即該80萬元之捐助款仍在被告甲○○持有中，而尚未
    轉為泉安府所有，則被告辯稱該80萬元之捐助款之所有人係
    泉安府尚屬無據，從而原審依刑事訴訟法第259條之1之規定
    予以宣告沒收，並無不合。從而本件抗告，並無理由，應予
    駁回。
六、據上論結，應依刑事訴訟法第412條，裁定如主文。
中　　華　　民　　國　　96　　年　　7 　　月　　31　　日
                  刑事第四庭    審判長法　官 吳志誠
                                      法　官 陳珍如
                                      法　官 羅心芳
以上正本證明與原本無異。
不得再抗告。
　　　　　　　　　　　　　　　　　　　書記官 蔡振豐
中　　華　　民　　國　　96　　年　　7 　　月　　31　　日
